臺灣臺北地方法院刑事判決　　　　　　　96年度易緝字第85號
公　訴　人　臺灣臺北地方法院檢察署檢察官
被　　　告　乙○○
上列被告因詐欺案件，經檢察官聲請以簡易判決處刑（94年度偵
字第9153號），嗣因本院認不宜以簡易程序進行，裁定改行通常
程序，惟被告於準備程序時就被訴事實為有罪陳述，本院裁定依
簡式審判程序進行，茲判決如下：
    主  文
乙○○幫助共同意圖為自己不法之所有，以詐術使人將本人之物
交付，處拘役伍拾日，如易科罰金，以銀元佰元即新臺幣玖佰
元折算壹日。
    事  實
本院認定本件被告之犯罪事實，與檢察官聲請簡易判決處刑書之
記載相同，茲引用之（如附件）。
    理  由
一、本案被告乙○○所犯係死刑、無期徒刑、最輕本刑為3年以
    上有期徒刑以外之罪，其於本院準備程序中就被訴事實為有
    罪之陳述，經本院合議庭裁定由受命法官獨任依簡式審判程
    序而為判決，先予敘明。
二、訊據被告乙○○於本院調查、準備程序及審理時，對其於上
    開犯罪事實欄所載之犯行均已坦白承認，核與證人即被害人
    甲○○之證詞相符合，另有被告在被告填具之存單掛失暨補
    領申請書兼登錄單、第一商業銀行之被告上開帳戶活期儲蓄
    存款印鑑卡、交易明細、第一商業銀行松江分行94年6月27
    日（94）一松江字第121號函暨附件、告訴人甲○○於木柵
    區農會存戶交易明細表、存摺明細、帳號證明書各1份在卷
    可稽，故被告於本院之自白應與事實一致，堪可採信，被告
    之上開犯行，足以認定，本案事證明確，應予依法論科。
三、被告行為後，前於94年2月2日修正公布之刑法，已自95年7
    月1日起施行，另刑法施行法亦於95年5月14日增訂該法第1
    條之1規定，並自95年7月1日施行。其中修正後刑法第2條之
    規定，乃係關於新舊法比較適用之準據法，其本身無關行為
    可罰性要件之變更，故於95年7月1日刑法修正施行後，如有
    涉及比較新舊法之問題，即應逕依修正後刑法第2條第1項規
    定，為「從舊從輕」之比較（最高法院95年度第8次刑事庭
    會議決議意旨參照）。經查：
  (一)刑法第339條第1項雖未修正，然於上開刑法及其施行法修正
    施行前，依罰金罰鍰提高標準條例第1條前段規定，刑法第3
    39條第1項所定罰金刑部分之法定刑度「銀元1,000元以下」
    係提高為銀元10,000元即新臺幣30,000元以下，最低刑度則
    依修正前刑法第33條第5款規定，應為銀元1元即新臺幣3元
    以上。嗣因刑法施行法第1之1條第2項已增訂：「中華民國
    94年1月7日刑法修正施行後，刑法分則所定罰金之貨幣單位
    為新臺幣；94年1月7日刑法修正時，刑法分則編未修正之條
    文定有罰金者，自94年1月7日刑法修正施行後，就其所定數
    額提高為30倍，但72年6月26日至94年1月7日新增或修正之
    條文，就其所定數額提高為3倍。」，而此規定係在替代罰
    金罰鍰提高標準條例部分條文，與適用罰金罰鍰提高標準條
    例之結果相同，對於被告而言並不發生有利或不利之問題，
    僅係將貨幣單位由銀元改為新臺幣，並非法律變更刑度之條
    文，當無須就新舊法比較，應逕適用之（臺灣高等法院暨所
    屬法院95年法律座談會刑事類提案第17號研討結果參照）。
    又修正後刑法第33條第5款亦已將罰金刑調整為新臺幣1,000
    元以上，以百元計算，故依前述標準換算，刑法第339條第1
    項之修正後罰金刑法定刑度已變更為「新臺幣30,000元以下
    、1,000元以上」，是比較修正前後刑度結果，修正後之規
    定對被告並非較為有利，揆諸前揭刑法第2條第1項前段規定
    ，即應適用修正前之刑法第33條第5款及刑法施行法第1條之
    1等規定。
  (二)另按修正後刑法第28條關於成立共同正犯之標準，將原來共
    同正犯之共同「實施」犯罪，改為共同「實行」犯罪，剔除
    完全未參與犯罪相關行為之「實行」的「陰謀共同正犯」及
    「預備共同正犯」，而本案被告之犯行非屬陰謀、預備共同
    正犯，不論依修正前刑法第28條之規定，抑或修正後刑法第
    28條之規定，均構成共同正犯，刑罰規範狀態並無變更，對
    被告而言並無「有利」或「不利」之情形，而行為時及裁判
    時之法律均有處罰之規定者，法律之修正，不發生罪與刑之
    變更者，依各該法律規定之適用究係重在行為時或裁判時，
    作為適用法律之判斷基準。是以於被告與他人共同實行犯罪
    之情形，應不生新舊法比較之問題，自應逕依現行有效之法
    律即修正後刑法第28條之規定，論以共同正犯（臺灣高等法
    院暨所屬法院95年法律座談會刑事類提案第8號之理由意旨
    參照）；又修正前刑法第30條係規定：「幫助他人實行犯罪
    行為者，為幫助犯。雖他人不知幫助之情者，亦同。幫助犯
    之處罰，得按正犯之刑減輕之。」，而修正後之刑法第30條
    則規定：「幫助他人犯罪者，為從犯。雖他人不知幫助之情
    者，亦同。從犯之處罰，得按正犯之刑減輕之」，是被告無
    論依修正前或修正後之刑法第30條，均成立幫助犯，且因依
    新舊法規定均得減輕其刑，故刑罰規範狀態並無變更，對被
    告而言並無「有利」或「不利」之情形，依上開法律座談會
    提案之意旨，於被告幫助他人實行犯罪之情形，應不生新舊
    法比較之問題，自應逕依現行有效之法律即修正後刑法第30
    條之規定，論以幫助犯，核先說明。
四、核被告所為，係犯修正前之刑法第339條第1項、第30條第1
    項之詐欺取財罪之幫助犯。而買受被告上開帳戶存摺、金融
    卡及密碼自稱「李先生」之成年男子，與配合其為上開詐欺
    取財犯行之姓名年籍不詳成年人間，就前揭詐欺取財之犯行
    ，有犯意聯絡及行為分擔，應成立共同正犯，被告所為則係
    幫助上開人等共同詐欺取財，自應論以被告幫助共同詐欺取
    財罪。被告係幫助他人犯前開罪名，爰依同法第30條第2項
    之規定，按正犯之刑減輕之。爰審酌被告並無前科，素行尚
    佳，竟短於思慮，恣意將帳戶交由不詳人士使用，危害社會
    治安及金融交易安全，徒增被害人尋求救濟之困難，使犯罪
    追查趨於複雜，且犯後迄未與被害人達成和解並賠償損害，
    惟其犯後坦承犯行，態度尚佳等一切情狀，量處如主文所示
    之刑。又被告行為時之易科罰金折算標準，依修正前刑法第
    41 條第1項、修正前罰金罰鍰提高標準條例第2條前段（現
    已刪除）規定，就其原定數額提高為100倍折算1日，則本案
    被告行為時之易科罰金折算標準，應以銀元100元（即新臺
    幣300 元）以上300元（即新臺幣900元）以下折算1日。惟
    95年7月1日修正公布施行之刑法第41條第1項前段則規定：
    「犯最重本刑為5年以下有期徒刑以下之刑之罪，而受6個月
    以下有期徒刑或拘役之宣告者，得以新臺幣1,000元、2,000
    元或3,000元折算1日，易科罰金。」比較修正前後之易科罰
    金折算標準，以95年7月1日修正公布施行前之規定，較有利
    於被告，則應依刑法第2條第1項前段，適用修正前刑法第41
    條第1項前段。本案既仍適用修正前刑法第41條第1項前段之
    規定定被告易科罰金之折算標準，自仍應適用修正前罰金罰
    鍰提高標準條例第2條之規定提高折算之罰金數額，諭知以
    新臺幣900元折算1日為易科罰金之折算標準，且為免與刑法
    第41 條第1項修正施行後所定易科罰金折算標準改採新臺幣
    計算產生混淆誤解起見，另引用現行法規所定貨幣單位折算
    新臺幣條例第2條明定易科罰金折算標準及折算新臺幣之數
    額，以資明確。至被告於第一商業銀行松江分行設立之事實
    欄所載帳戶之存摺及提款卡等物，雖係被告供該不明人士詐
    騙所用之物，然未經扣案，迄今仍未取回，復非義務沒收之
    物，爰不另為沒收之諭知，附此敘明。
據上論斷，應依刑事訴訟法第273條之1第1項、第310條之2、第2
99條第1項前段，刑法第2條第1項前段、第28條、第339條第1項
、第30條第1項前段、第2項、修正前第41條第1項前段，刑法施
行法第1條之1，修正前罰金罰鍰提高標準條例第2條，現行法規
所定貨幣單位折算新臺幣標準第2條之規定，判決如主文。
本案經檢察官蕭方舟到庭執行職務。
中　　華　　民　　國　　96　　年　　7 　　月　　4 　　日
                  刑事第十庭    法  官  林柏泓
如不服本判決，應於判決送達後10日內，向本院提出上訴狀。
以上正本證明與原本無異。
　　　　　　　　　　　　　　　　書記官　柯貞如
中　　華　　民　　國　　96　　年　　7 　　月　　4 　　日
